【裁判字號】    98,台上,7420
【裁判日期】    981210
【裁判案由】    違反毒品危害防制條例
【裁判全文】
最高法院刑事判決            九十八年度台上字第七四二０號
上  訴  人  台灣高等法院檢察署檢察官
上  訴  人
即  被  告  甲○○
上列上訴人等因被告違反毒品危害防制條例案件，不服台灣高等
法院中華民國九十六年十月三十日第二審判決（九十六年度上訴
字第二七五九號，起訴案號：台灣台北地方法院檢察署九十五年
度偵字第二０七六一號），提起上訴，本院判決如下：
    主  文
上訴駁回。
    理  由
按刑事訴訟法第三百七十七條規定，上訴於第三審法院，非以判
決違背法令為理由，不得為之。是提起第三審上訴，應以原判決
違背法令為理由，係屬法定要件。如果上訴理由書狀並未依據卷
內訴訟資料，具體指摘原判決不適用何種法則或如何適用不當，
或所指摘原判決違法情事，顯與法律規定得為第三審上訴理由之
違法情形，不相適合時，均應認其上訴為違背法律上之程式，予
以駁回。本件檢察官上訴意旨略稱：本件扣案之第三級毒品愷他
命九十二包之外包裝塑膠袋總重約二十點四二公克，該包裝既係
用以包裹毒品，防其裸露、潮濕，便於攜帶販賣，自係供販賣毒
品所用之物，並為上訴人即被告甲○○所有，該包裝毒品之物，
除無從與毒品析離者外，係供犯罪所用之物，並非毒品本身，即
應依毒品危害防制條例第十九條第一項規定宣告沒收，方屬適法
。本件原判決既已認定扣案之第三級毒品愷他命九十二包及其外
包裝塑膠袋係被告所販入，自係被告所有之物，該外包裝塑膠袋
亦非無從與毒品析離，自應依毒品危害防制條例第十九條第一項
規定宣告沒收，原判決未予論述，自有不適用法則之違誤等語。
被告上訴意旨略稱：(一)、原判決既採信：「被告於原審陳稱：於
民國九十五年九月十六日購買本案愷他命之前約二十日起即沒有
工作，在沒有工作之那段期間，因為有刷卡換現金而有一些現金
可供支應生活花費，購買本案愷他命之新台幣（下同）十一萬元
即是伊在停卡前刷卡換來的錢，在信用卡被停卡前，信用卡就已
經刷爆了，在購得本案愷他命後，就來台北想找餐廳或吧台之工
作，而九十五年九月二十日為警查獲時身上還有五千多元等語」
之供述，足見被告平日均有正當工作而非遊手好閒之人。而原判
決僅調取被告九十二年至九十四年之所得紀錄，即推認被告無其
餘財力支應生活開銷，購買愷他命應係為了販賣，然報稅所得非
必然反應所得之實際狀態，亦未能反映九十五年一月至同年九月
案發時被告之經濟基礎，且原審未調閱被告於九十五年一月至九
十五年九月間之所得情況，以及是否有其他存款所得資料，亦有
應於審判期日調查之證據而未予調查之違法。況本案又未扣得電
子磅秤等其他販賣工具，亦無監聽或證人指證被告有販賣行為，
原判決在無積極證據之情況下，即認定被告於九十五年九月十六
日係基於販賣意圖而向綽號「阿力」之不詳姓名者購入第三級毒
品愷他命，自有判決不依證據法則、經驗法則之違誤。(二)、販入
毒品非必然有營利意圖，或為供己施用之目的，或為購買後轉讓
朋分使用，不一而足，此乃一般論理法則，被告究如何有販賣之
營利意圖，自需有明確之積極證據達到無可懷疑之程度，始得為
不利被告之判決。本案被告始終否認有販賣或意圖販賣之行為，
原判決究如何認定被告販入之初即有營利之意圖？為何不是販入
後起意販賣或僅單純轉讓目的而持有？是否有未遂情況？被告之
販賣意圖、獲利若干、獲利情形，皆為原審應調查之重要證據，
然原判決隻字未提，亦有判決不備理由及應於審判期日調查之證
據而未予調查之違誤。(三)、本案包裝袋係被告所有供犯罪所用之
物，原審並未依毒品危害防制條例第十九條第一項後段諭知沒收
，亦有適用法則不當之違誤等語。
惟查：證據之取捨、證據證明力之判斷，以及事實有無之認定，
屬事實審法院之職權，苟其取捨判斷與認定，並不違背論理法則
及經驗法則，即不容任意指為違法，而執為適法之第三審上訴理
由。本件原審認定被告有原判決事實欄所載販賣第三級毒品愷他
命之犯行，係以被告已供承：扣案之九十二包第三級毒品愷他命
，係伊於九十五年九月十六日凌晨一時許，在高雄市○○路與自
強路交岔路口附近之酒吧內，以總價十一萬元之價格向「阿力」
所販入等情不諱；而扣案之九十二包毒品經送鑑定結果，確含有
第三級毒品愷他命之成分，亦有內政部警政署刑事警察局之鑑定
書在卷可憑；此外，並有台北市政府警察局中山分局搜索扣押筆
錄、扣押物品目錄表、照片附卷可稽等證據資料。予以綜合判斷
，認上訴人之犯行足堪認定。並指駁、說明上訴人否認意圖營利
而販入第三級毒品之犯行，所辯為卸飾之詞；被告於九十五年九
月十六日購買本案愷他命時並無工作，信用卡因遭刷爆又未按期
支付卡款而遭停卡，被告身上僅餘十一萬五千餘元，被告當時之
經濟並不寬裕等情，此有被告於九十二年起至九十四年之年度所
得紀錄、財團法人金融聯合徵信中心資料在卷可證，而依被告所
辯其並未對愷他命成癮而達不施用不可之程度，則被告豈有可能
在經濟狀況不寬裕之情況下，只因一次購買大量愷他命單價較為
便宜之緣故即將身上僅存之現金大部分用以購買、囤積本案高達
一百八十餘公克而可供施用約七月有餘之愷他命？被告應係基於
販售愷他命以營利之意圖而向「阿力」購入扣案之愷他命等由甚
詳。又以核被告所為，係犯毒品危害防制條例第五條第三項之販
賣第三級毒品罪，於法定刑度內量處其刑。已詳其所憑證據及
認定之理由，所為論斷均有卷存證據資料可資覆按。上訴意旨雖
指摘原判決違法，然查：(一)、審判期日應調查之證據，係指與待
證事實有重要關係，在客觀上顯有調查必要性之證據而言，故其
範圍並非漫無限制，必其證據與判斷待證事實之有無，具有關聯
性，得據以推翻原判決所確認之事實，而為不同之認定，若僅係
枝節性問題，或所證明之事項已臻明瞭，而當事人聲請調查之證
據，僅在延滯訴訟，甚或就同一證據再度聲請調查，自均欠缺其
調查之必要性。本件依被告於第一審所供：購買本案愷他命之十
一萬元，是伊在停卡前刷卡換來的錢，在信用卡被停卡前，伊的
信用卡就已經刷爆了等語觀之，被告於經警查獲前，已須利用信
用卡預借現金維生，且信用卡亦遭其刷爆，足見被告當時之經濟
狀況確已陷入窘境，自無再調查被告於九十五年一月至九十五年
九月間之財務狀況，是否足以支應生活開銷之必要，且被告於原
審審理亦未聲請調閱此部分之資料，原審以此部分事證已臻明確
，而未再調查，並無調查未盡之違誤。(二)、採證認事，係事實審
法院之職權，其對證據證明力所為之判斷，如未違背經驗法則與
論理法則，復已述其憑以判斷之心證理由，即不能任意指為違
法。又認定犯罪事實所憑之證據，並不以直接證據為限，即綜合
各種間接證據，本於推理作用，資為認定犯罪事實之基礎，如無
違背一般經驗法則，尚非法所不許。扣案之九十二包第三級毒品
愷他命，被告並不打算與他人分享，且被告於案發前每次係購買
五公克、四千五百元之第三級毒品愷他命，供己施用等情，業據
被告於第一審審理時供承在卷。原判決依被告所為之供述及調查
所得之證據資料，認定被告應係意圖營利而販入本案高達九十二
包之第三級毒品愷他命等情，已明其所憑之依據。所為之論斷
，核與證據法則並無違背，亦無判決不憑證據或理由矛盾之情形
。被告上訴意旨無非就原審採證認事之職權行使，專憑己見，任
意指摘並無營利之意圖，再為事實上之爭執，自非合法之上訴理
由。至於未扣得電子磅秤等其他販賣工具，亦無監聽或證人指證
被告有販賣行為，並不足以據為有利於被告之認定，被告上訴意
旨就此卷內所無之證據資料指摘原判決違誤，亦非合法之上訴理
由。(三)、原判決主文係記載「扣案『含』第三級毒品愷他命成分
之粉末玖拾貳『包』……均沒收。」，並於理由欄明「另扣案
之粉末物九十二包……第一次驗前『總毛重』為二百零七點四八
公克，『包裝塑膠袋』總重約……均檢出第三級毒品愷他命成分
……經計算驗餘合計淨重為一百八十六點七二公克。」等語，是
原判決主文所稱之九十二包第三級毒品愷他命應沒收，當然係含
外包裝之塑膠袋；參以內政部警政署刑事警察局僅係抽取塑膠袋
中之部分毒品為鑑定，有該局之鑑定書附卷可憑。是包裝毒品所
用之塑膠袋顯已與粉末狀之毒品無從析離，而應視為毒品之一部
分，應依刑法第三十八條第一項第一款規定與毒品一併沒收。原
判決就此部分之說明雖較為簡略，而有微疵，然並不影響判決結
果，自不得執此為合法上訴第三審之理由。衡以前開說明，檢察
官及被告上訴均為違背法律上之程式，應予駁回。
據上論結，應依刑事訴訟法第三百九十五條前段，判決如主文。
中    華    民    國  九十八  年   十二   月    十    日
                      最高法院刑事第十三庭
                          審判長法官  賴  忠  星
                                法官  呂  丹  玉
                                法官  吳      燦
                                法官  施  俊  堯
                                法官  蔡  名  曜
      本件正本證明與原本無異
                                      書  記  官
中    華    民    國  九十八  年   十二   月   十六   日
                                                Ａ

司法院資訊處製作；財團法人民間司法改革基金會備份。
